---
title: "Desafio Data Science"
author: "Antonio Prado"
date: "October 24, 2018"
output:
  html_document: default
  pdf_document: default
---

```{r setup, include=FALSE}
knitr::opts_chunk$set(echo = TRUE)
```

## Análise do dataset

#### Carregando dados:

```{r}
bank_data <- read.csv("bank-full.csv", sep = ";")

```

#### Verificando as dimensões dos dados:
```{r}
dim(bank_data)
```

Pelo número de entradas, 45211, podemos perceber que esse banco de dados está relacionado com os dados após a terceira iteração do método CRISP-DM realizada no artigo "USING DATA MINING FOR BANK DIRECT MARKETING: AN APPLICATION OF THE CRISP-DM METHODOLOGY", disponível em <http://hdl.handle.net/1822/14838>. Nesse dataset, como descrito no arquivo "bank-names.txt", não há instâncias com atributos faltantes e alguns atributos foram suprimidos.

Vemos que o problema original é um problema de classificação com variáveis mistas, embora as questões específicas do desafio possam representar problemas diferentes.


## Preparação do ambiente

#### Instalando pacotes

Utilizamos a biblioteca caret para algumas tarefas básicas, bem como outras bibliotecas para treinamentos específicos:
```{r, eval=FALSE}
install.packages("caret")
install.packages("ggplot2")
install.packages("dplyr")
```

#### Carregando bibliotecas

```{r, message=FALSE}
library(caret)
library(ggplot2)
library(dplyr)
```

## Questões

#### 1. Qual profissão tem mais tendência a fazer um empréstimo? De qual tipo?

Pelo dataset, encontramos dois tipos diferentes de empréstimos, listados como variáveis categóricas (cada cliente possui ou não possui tal tipo de empréstimo). O primeiro deles, "housing", indica se o cliente possui empréstimo imobiliário, enquanto o segundo, "loan", indica se o cliente possui empréstimo pessoal.


Contagem de clientes por tipo de trabalho:
```{r}
ggplot(bank_data, aes(x=bank_data$job )) + geom_bar() +
    theme(axis.text.x = element_text(angle = 60, hjust = 1))
```
```{r}
plyr::count(bank_data, "job")
```

<!--
```{r}
has_loan_data  <- subset(bank_data, housing=="yes" | loan=="yes", select=c(job, housing, loan))
ggplot(has_loan_data, aes(x=has_loan_data$job )) + geom_bar() + theme(axis.text.x = element_text(angle = 60, hjust = 1))
```
-->
Contagem de clientes que possuem algum tipo de empréstimo:
```{r}
has_loan_data  <- subset(bank_data, housing=="yes" | loan=="yes", select=c(job, housing, loan))
ggplot(has_loan_data, aes(x=has_loan_data$job )) + geom_bar() +
    theme(axis.text.x = element_text(angle = 60, hjust = 1))
```

```{r}
plyr::count(has_loan_data, "job")
```

Proporção de clientes que possuem algum tipo de empréstimo, para cada trabalho:
```{r calc-total-loan}
has_loan_data <- mutate(bank_data, any_loan = ifelse(loan=="yes", "yes", ifelse(housing=="yes", "yes", "no")))
ggplot(has_loan_data, aes(x=has_loan_data$job, fill = any_loan)) + 
    geom_bar(position = "fill") + theme(axis.text.x = element_text(angle = 60, hjust = 1))
```

Mais especificamente, para os trabalhadores com maior proporção de empréstimos, temos:
```{r}
bc_loan_proportion = sum(has_loan_data$any_loan=="yes" & has_loan_data$job=="blue-collar") /
    sum(has_loan_data$job=="blue-collar")
bc_loan_proportion
```

Olhando para o tipo de empréstimos, temos:
```{r}
bc_loan_housing = sum(has_loan_data$housing=="yes" & has_loan_data$job=="blue-collar") /
    sum(has_loan_data$any_loan=="yes" & has_loan_data$job=="blue-collar")
bc_loan_housing
```

```{r}
bc_loan_loan = sum(has_loan_data$loan=="yes" & has_loan_data$job=="blue-collar") /
    sum(has_loan_data$any_loan=="yes" & has_loan_data$job=="blue-collar")
bc_loan_loan
```

Esses resultados nos mostram que, no espaço dos clientes do banco em questão, os chamados trabalhadores "blue-collar" são os que possuem maior tendência a possuírem empréstimos, sendo que aproximadamente 93% deles possuem um empréstimo imobiliário e 22% deles possuem um empréstimo pessoal.

#### 2. Fazendo uma relação entre número de contatos e sucesso da campanha quais são os pontos relevantes a serem observados?

#### 3. Baseando-se nos resultados de adesão desta campanha qual o número médio e o máximo de ligações que você indica para otimizar a adesão?

#### 4. O resultado da campanha anterior tem relevância na campanha atual?

#### 5. Qual o fator determinante para que o banco exija um seguro de crédito?

#### 6. Quais são as características mais proeminentes de um cliente que possua empréstimo imobiliário?
